【裁判字號】    96,易,133
【裁判日期】    970319
【裁判案由】    竊盜等
【裁判全文】
臺灣板橋地方法院刑事判決               96年度易字第133號
公  訴  人  臺灣板橋地方法院檢察署檢察官
被      告  乙○○
上列被告因竊佔案件，經檢察官提起公訴（95年度偵續字第343
號），本院合議庭以裁定進行簡式審判程序，判決如下：
    主  文
乙○○意圖為自己不法之利益，毀損安全設備而竊佔他人之不動
產，累犯，處有期徒刑捌月；減為有期徒刑肆月，如易科罰金，
以參佰元折算壹日。
    事  實
一、乙○○前因違反電子遊戲場業管理條例案件，經本院以89年
    度易字第2599號判處有期徒刑4 月，如易科罰金以銀元300
    元折算1 日確定，而於民國90年1 月30日易科罰金執行完畢
    。乙○○於93年5 月間，因借貸款項新臺幣（下同）300 萬
    元予先見保健科技股份有限公司（負責人為甲○○；下稱先
    見公司），而由先見公司提供該公司所有座落臺北縣五股鄉
    ○○○路22號6 樓之廠房出租予乙○○，作為對乙○○借款
    之擔保；嗣先見公司陸續償還部分款項，雙方於93年9 月11
    日簽立和解書，約定所餘款項以200 萬元結清，先見公司付
    清該200 萬元後，上開廠房之租賃契約亦告終止；先見公司
    乃於93年9 月11日先行交付現金50萬元予乙○○，再於同年
    10月21日以現金付清餘款150 萬元，至此上開廠房之租賃契
    約業已終止，乙○○並於同日簽立廠房點交證明書1 紙，將
    上開廠房點交予先見公司之負責人甲○○；甲○○於收回上
    開廠房後，即於翌日即93年10月22日，委請鎖匠於上開廠房
    之大門上附加新鎖，以取得對上開廠房之完整管領支配能力
    。詎乙○○明知上開廠房之租賃契約業已終止，該廠房亦已
    點交予甲○○，由甲○○取得管領支配權，其已無任何占有
    、使用上開廠房之正當權源，竟仍意圖為自己不法之利益，
    於93年10月23日（起訴書誤載為12月23日）上午某時，帶同
    某不知情之鎖匠前往上開廠房大門前，要求該鎖匠將上開廠
    房大門上由甲○○所附加之門鎖破壞，並自行換裝新鎖，以
    此方式毀損該屬防盜安全設備之門鎖，而進入上開廠房內（
    無故侵入建物部分未據告訴），竊佔上開廠房供己放置私人
    物品使用（起訴書原誤載乙○○另有以強暴妨害他人行使權
    利之行為，此據檢察官當庭減縮）。嗣甲○○發覺上開廠房
    遭乙○○換鎖竊佔後，多次與乙○○交涉，均未有結果，甲
    ○○始於94年7 、8 月間，在警方協助之下取回上開廠房。
二、案經先見公司、甲○○訴由臺北市政府警察中山分局移送臺
    灣臺北地方法院檢察署檢察官呈請臺灣高等法院檢察署檢察
    長令轉臺灣板橋地方法院檢察署檢察官偵查起訴。
    理  由
一、上揭事實，業據被告乙○○於本院審理時坦白承認，核與告
    訴人先見公司、甲○○於偵查中所指訴之情節相符，並有先
    見公司營利事業登記證、變更登記表、房屋租賃契約及公證
    書、土地所有權狀、和解書、廠房點交證明書等各1 份、現
    場照片數幀等在卷可稽，足認被告上開自白，核與事實相符
    ；本件事證明確，被告犯行堪以認定。
二、按刑法第321 條之加重規定，應包括同法第320 條第2 項之
    竊佔罪在內（最高法院26年上字第2299號判例意旨、87年度
    台上字第3034號判決意旨參照）。查本件被告係以毀損原附
    加於上開廠房大門、屬防盜安全設備性質之門鎖，並另行換
    裝新鎖之方式，竊佔上開廠房之不動產，核其所為，係犯刑
    法第321 條第1 項第2 款之毀損安全設備竊佔他人不動產罪
    。公訴人於起訴書中，已敘明被告係以毀損上開廠房大門原
    有門鎖並換裝新鎖之方式，進入該廠房而竊佔之，是被告之
    竊佔行為，自已該當於刑法第321 條第1 項第2 款之加重規
    定；公訴意旨認被告所為，係犯刑法第320 條第2 項之普通
    竊佔罪，尚有未洽，惟起訴之事實既屬同一，本院自得依法
    變更起訴之法條；又此項罪名之變更，雖未經本院於審理中
    依刑事訴訟法第95條第1 款後段規定具體告知被告，然查被
    告於本院審理時，對於上開公訴人於起訴書中所載之犯罪事
    實（包含加重竊佔罪之構成要件事實），已有完整之認識，
    並對於上開事實均坦白承認，其就此實際上已充分行使其防
    禦權，且本院於審理過程中，復已就此項變更後罪名之構成
    要件為實質之調查審理，而給予被告答辯之機會，對於被告
    防禦權之行使自無所妨礙，縱形式上未踐行告知罪名之程序
    ，亦無違背法令之可言，此附予敘明。再被告毀損告訴人甲
    ○○所附加於上開廠房大門門鎖之行為，既屬竊佔之加重要
    件行為，自無另成立毀損罪之餘地（最高法院83年度台上字
    第3856號判決意旨參照），公訴人認被告此部分行為另犯刑
    法第354 條之毀損罪，尚有誤會，亦併予敘明。被告毀損上
    開廠房大門原附加之門鎖並更換新鎖之行為，係利用不知情
    之鎖匠而為之，應論以間接正犯。又被告有如事實欄第1 項
    所載之犯罪科刑及執行紀錄，有臺灣高等法院被告前案紀錄
    表在卷可參，其於受有期徒刑之執行完畢後，5 年內故意再
    犯本件有期徒刑以上之罪，為累犯，應依刑法第47條（本條
    文於被告犯罪後，雖於95年7月1日修正施行，惟被告係因故
    意而犯本件之罪，無論依修正前、後之條文規定，均成立累
    犯，對於被告並無何有利或不利之影響，自不生新舊法比較
    適用之問題，應依一般法律適用之原則，直接適用修正後之
    規定））第1 項規定加重其刑。爰審酌被告之犯罪動機、目
    的、手段、竊佔上開廠房之期間、其行為對於告訴人先見公
    司、甲○○所造成之損害程度，及其犯後於本院審理時已坦
    承全部犯行，態度尚稱良好等一切情狀，量處如主文所示之
    刑，以資懲儆。又被告犯罪後，中華民國九十六年罪犯減刑
    條例業經總統於96年7月4日公布，並自同年月16日起生效施
    行，核本件被告之犯罪時間，係在96年4 月24日以前，合於
    該條例所列之減刑要件，爰依該條例第2條第1項第3 款規定
    減其宣告刑二分之一。再關於有期徒刑易科罰金之折算標準
    ，95年7月1日修正施行前之刑法第41條第1 項前段原規定：
    「犯最重本刑為5年以下有期徒刑以下之刑之罪，而受6個月
    以下有期徒刑或拘役之宣告，因身體、教育、職業、家庭之
    關係或其他正當事由，執行顯有困難者，得以1元以上3元以
    下折算1 日，易科罰金」，而依當時有效之罰金罰鍰提高標
    準條例第2條（已於95年7月1 日刪除生效）前段規定，就上
    開數額提高為100倍折算1日，亦即修正前刑法第41條第1 項
    前段所規定之易科罰金折算標準，係以銀元100元至300元折
    算1日，依現行法規所定貨幣單位折算新臺幣條例第2條規定
    折算為新臺幣後，係以新臺幣300元至900元折算1 日；而修
    正後刑法第41條第1項前段則規定：「犯最重本刑為5年以下
    有期徒刑以下之刑之罪，而受6 個月以下有期徒刑或拘役之
    宣告者，得以新臺幣1,000元、2,000或3,000元折算1日，易
    科罰金」，亦即修正後刑法第41條第1 項前段所規定之易科
    罰金折算標準，係以新臺幣1,000元、2,000元或3,000 元折
    算1 日；比較新舊法之結果，修正後之規定，並未較有利於
    被告，依刑法第2條第1項前段之規定，自應適用被告行為時
    即修正前刑法第41條第1 項前段、修正前罰金罰鍰提高標準
    條例第2 條規定，就被告減得之有期徒刑諭知易科罰金之折
    算標準。
據上論斷，應依刑事訴訟法第273 條之1 第1 項、第299 條第1
項前段、第300 條，刑法第2 條第1 項前段、第321 條第1 項第
2 款、第47條第1 項，修正前刑法第41條第1 項前段，修正前罰
金罰鍰提高標準條例第2 條，中華民國九十六年罪犯減刑條例第
2 條第1 項第3 款、第7 條、第9 條，判決如主文。
本案經檢察官劉仕國到庭執行職務
中    華    民    國    97    年    3     月    19    日
                  刑事第一庭  法  官  劉景宜
以上正本證明與原本無異
如不服本判決應於送達後10日內向本院提出上訴狀
                                書記官  謝秀青
中    華    民    國    97    年    4     月    3     日
附錄本案論罪科刑法條全文：
刑法第321 條第1 項第2 款
刑法第321條
犯竊盜罪而有左列情形之一者，處六月以上、五年以下有期徒刑
：
一、於夜間侵入住宅或有人居住之建築物、船艦或隱匿其內而犯
    之者。
二、毀越門扇、牆垣或其他安全設備而犯之者。
三、攜帶兇器而犯之者。
四、結夥三人以上而犯之者。
五、乘火災、水災或其他災害之際而犯之者。
六、在車站或埠頭而犯之者。
前項之未遂犯罰之。


司法院資訊處製作；財團法人民間司法改革基金會備份。
